【裁判字號】    97,交聲,169
【裁判日期】    971024
【裁判案由】    違反道路交通管理處罰條例聲明異議
【裁判全文】
臺灣雲林地方法院交通事件裁定         97年度交聲字第169號
移送機關即
原處分機關  交通部公路總局嘉義區監理所雲林監理站
異  議  人
即受處分人  甲○○
上列受處分人因違反道路交通管理處罰條例案件，對於交通部公
路總局嘉義區監理所雲林監理站民國97年7 月23日所為之處分（
原處分案號：雲監裁字第裁72-KK0000000號），聲明異議，本院
裁定如下：
    主  文
異議駁回。
    理  由
一、原處分意旨略以：異議人即受處分人甲○○，駕駛1035-ES
    號自用小客車，於民國97年5 月30日下午1 時43分許，在臺
    三線公路256 公里處（雲林縣斗六溝壩外環道），因「汽車
    駕駛人行車速度，超過規定之最高時速未滿20公里」之違規
    ，為雲林縣警察局交通隊（下稱原舉發單位）以雲警交字第
    KK0000000 號舉發違反道路交通管理事件通知單 (下稱系爭
    通知單)， 逕行舉發。異議人於97年6 月30日向移送機關即
    原處分機關交通部公路總局嘉義區監理所雲林監理站（下稱
    原處分機關）提出陳述，經原處分機關發函原舉發單位查證
    ，原舉發單位於97年7 月17日以雲警交字第0971301268號函
    覆當日違規地點前適當距離處設有1 座移動式「前有測速照
    相」之警告標示牌，並於勤務完畢後收回，當日並經移動式
    雷達測速照相儀攝得違規車輛行速78 公里 (限速60公里)，
    超速16公里，始予逕行舉發等情。原處分機關遂將前情函知
    異議人，並以異議人違反道路交通管理處罰條例第40條規定
    ，依違反道路交通管理事件統一裁罰基準及處理細則第43、
    44、67條規定，於97年7 月23日，以雲監裁字第裁
    72-KK0000000號違反道路交通管理事件裁決書（下稱系爭裁
    決書）裁處罰鍰新臺幣（下同）1,600 元罰鍰，並計違規點
    數1 點，系爭裁決書於97年7 月26日送達異議人等語。
二、聲明異議意旨略以：該路段之前均無任何明顯警告標示，且
    原舉發單位提出之「當日」取締時置放警告標示牌之照片2
    張難以認定拍照之日期，有事後補拍之可能，再者該警告標
    誌應為「明顯」之「固定式」，惟竟任意擺放，有違誠實信
    用原則，復為突襲性行政裁罰，爰提起本件異議等語。
三、按汽車駕駛人之行為有下列情形之一，當場不能或不宜攔截
    製單舉發者，得逕行舉發：七、經以科學儀器取得證據資料
    證明其行為違規。前項第7款之科學儀器應採固定式，並定
    期於網站公布其設置地點。但汽車駕駛人之行為屬下列情形
    之一者，不在此限：九行車速度超過規定之最高速限或低於
    規定之最低速限。對於前項第9款之違規行為，採用固定或
    非固定式科學儀器取得證據資料證明者，於一般道路須至少
    於100 公尺，於高速公路、快速公路須至少於300 公尺前，
    明顯標示之；汽車駕駛人，行車速度，超過規定之最高時速
    ，或低於規定之最低時速，除有第43條第1 項第2 款情形外
    ，處新臺幣1,200 元以上2,400 元以下罰鍰；汽車駕駛人有
    下列各款所列條款之一者，除依原條款處罰鍰外，並予記點
    ：一有第40條情形之一者，各記違規點數1 點，道路交通管
    理處罰條例第7 條之2 第1 項第7 款、第2 項但書第9 款、
    第3 項、第40條、第63條第1 項第1 款定有明文。次按標誌
    之定義：標誌以規定之符號、圖案或簡明文字繪於一定形狀
    之標牌上，安裝於固定或可移動之支撐物體，設置於適當之
    地點，用以預告或管制前方路況，促使車輛駕駛人與行人注
    意、遵守之交通管制設施；標誌牌面之大小，應以車輛駕駛
    人在適當距離內辨認清楚為原則。警告標誌及禁制標誌在一
    般道路上應用標準型；行車速率較高或路面寬闊之道路應用
    放大型；行車速率較低或路面狹窄之道路得用縮小型；高速
    公路或特殊路段得用特大型。道路交通標誌標線號誌設置規
    則第3條第1 款、第13條第1、2項亦有明訂。
四、經查：
    (一)本件於舉發地點前相當距離確實設有速限標誌及測速告示
      牌：
      1.本件違規地點係臺三線公路，為一般道路，依照上開條
        例規定，自應於照相取締地點前至少100 公尺處設置「
        前有測速照相」之明顯標示，始得以上開測速照相之科
        學儀器取得之證據資料即本案卷附測速相片作為認定違
        規事實之依據。
      2.查本件「限速60公里」「前有測速照相」之警示標誌設
        置地點為照相取締地點前相當距離（至少4 、5 根電線
        桿以上距離，應已超過100 公尺），並於逆向設有雷達
        測速照相，有原舉發單位97年7 月17日以雲警交字第
        0971301268號函及所附相片2 張在卷可考。
      3.至異議人雖認前開照片並非當日所拍攝，而係事後補拍
        ，然查照片右下角有拍照日期「08 5 30 」等字樣，顯
        見該照片應係97年5 月30日即異議人違規當日所拍攝無
        誤，異議人空言質疑，未能舉證以實其說，並非可採。
      4.異議人復以道路交通標誌標線號誌設置規則第20條第1
        項規定「標誌牌及附牌均應以支柱、支架或利用其他物
        體固定之。支柱或支架應採用堅固耐用之材料。」認上
        開警示標誌並非「明顯」且「固定」，與法不符云云。
        惟標誌之定義，於上開設置規則第3 條第1 款即開宗明
        義規定係「以規定之符號、圖案或簡明文字繪於一定形
        狀之標牌上，安裝於『固定』或『可移動』之支撐物體
        ，設置於適當之地點，用以預告或管制前方路況，促使
        車輛駕駛人與行人注意、遵守之交通管制設施」，可見
        重點是安裝於「支撐物體」並設置於「適當之地點」，
        在安裝時需加以「固定」，避免搖晃掉落，至於是否「
        固定常設」，並非所問，乃異議人有所誤會。再者，該
        處係速限60公里之一般道路，故標誌牌面以標準型之大
        小已為足，而由卷附照片觀之，該警示標誌上以紅色圓
        圈內書「60」，下方有黃底黑字之「前有測速照相」，
        且警示標誌前方並無遮蔽物，應已明顯到車輛駕駛人在
        適當距離內得以清楚辨認，則異議人認上開警示標誌不
        夠明顯，亦屬無據。
      5.從而本件既已於至少100 公尺外之相當距離已設置警示
        標誌，且該警示標誌設置地點明顯可辨，實難認警方查
        證有何不法可言。
    (二)異議人有超速之違規：
      又異議人駕駛1035-ES 號自用小客車，於97年5 月30日下
      午1 時43分許，在臺三線公路256 公里處（雲林縣斗六溝
      壩外環道），經雷達測速照相，測出行速78公里 (限速60
      公里)， 超速16公里等情，有測速照相1 紙在卷，且未經
      異議人爭執，有異議狀1 份在卷可考，堪認異議人確實有
      汽車駕駛人，行車速度，超過規定之最高時速之違規，亦
      可以採信。
    (三)綜上，警方設置警示標誌及以科學儀器採證均無不法，異
      議人復有超速之違規，應可認定。
五、從而原處分機關以異議人「汽車駕駛人行車速度，超過規定
    之最高時速未滿20公里」之違規行為，依道路交通管理處罰
    條例第40條及同條例第63條第1 項第1 款規定，以系爭裁決
    書裁處異議人罰鍰1,600 元，並記違規點數1 點，並無不當
    。是本件異議為無理由，應予駁回。
六、據上論斷，應依道路交通管理處罰條例第87條第2 項、道路
    交通案件處理辦法第19條，裁定如主文。
中    華    民    國    97    年    10    月    24    日
                    交通法庭    法  官  李貞瑩
以上正本證明與原本無異。
如不服本裁定，應於裁定送達後5 日內向本院提出抗告狀（須附
繕本）。
                                書記官  王淑美
中    華    民    國    97    年    10    月    24    日


司法院資訊處製作；財團法人民間司法改革基金會備份。
